【裁判字號】    89,重訴,174
【裁判日期】    891027
【裁判案由】    清償債務
【裁判全文】
臺灣桃園地方法院民事判決  八十九年度重訴字第一七四號
    原      告    中華商業銀行股份有限公司
    法定代理人    甲○○
    訴訟代理人    丙○○
    被      告    祥轔企業有
    兼法定代理人  乙○○
    被      告    邱浩恩（更
    被      告    丁  ○
右當事人間請求清償債務事件，本院判決如左：
    主    文
被告應連帶給付原告新台幣柒佰貳拾萬元，及如附表所示之利息及違約金。
原告其餘之訴駁回。
訴訟費用由被告連帶負擔。
本判決第一項於原告以新台幣貳佰肆拾壹萬元供擔保後，得假執行。
原告其餘假執行之聲請駁回。
    事    實
甲、原告方面：
  一、聲明：
    (一)被告應連帶給付原告新台幣（下同）七百二十三萬元，及如附件所示之利息及
      違約金。
    (二)願供擔保，請准為假執行之宣告。
  二、陳述：
    (一)被告祥轔企業有限公司（以下簡稱祥轔公司）於民國（下同）八十八年七月十
      三日，邀集被告乙○○、邱浩恩（更名前為戊○○）、丁○為連帶保證人，與
      原告訂立放款借據（活期方式專用），約定自八十八年七月十五日起至八十九
      年七月十五日止，被告祥轔公司於三百萬元之額度內，得循環動用借款，而利
      息按年利率百分之九、三計算，並應按月支付利息，且有任何一宗債務不依約
      付息時，被告祥轔公司對原告所負之一切債務，視為全部到期；又若逾期付息
      或到期未履行債務時，除仍依上開利率計付利息外，就遲延還本付息部分，本
      金自到期日起，利息自付息日起加付違約金（現在遲延還本付息違約金照應還
      款額自應還款之日起，逾期六個月以內者，按上開利率百分之十，逾期六個月
      以上者，按上開利率百分之二十計算，遲延利息按遲延當時本借款利率計算）
      ，而被告祥轔公司於八十八年七月十五日分別動用借款一百二十萬元、一百八
      十萬元，原告於同日分別撥款一百二十萬元、一百八十萬元至被告祥轔公司於
      原告開立之帳戶內，然被告祥轔公司均繳款至八十九年四月二十五日即未按月
      支付利息，前開借款本金亦分別餘九十七萬二千元、一百四十五萬八千元未清
      償（詳如附件編號一、二所示）。
    (二)另被告祥轔公司前於八十八年四月二十二日，邀集被告乙○○、邱浩恩、丁○
      為連帶保證人，與原告訂立放款借據（活期方式專用），約定自八十八年四月
      二十二日起至八十九年四月二十二日止，被告祥轔公司於二百萬元之額度內，
      得循環動用借款，而利息按年利率百分之九、三計算，並應按月支付利息，且
      有任何一宗債務不依約付息時，被告祥轔公司對原告所負之一切債務，視為全
      部到期；又若逾期付息或到期未履行債務時，除仍依上開利率計付利息外，就
      遲延還本付息部分，本金自到期日起，利息自付息日起加付違約金（現在遲延
      還本付息違約金照應還款額自應還款之日起，逾期六個月以內者，按上開利率
      百分之十，逾期六個月以上者，按上開利率百分之二十計算，遲延利息按遲延
      當時本借款利率計算），而被告祥轔公司於八十八年四月二十二日動用借款二
      百萬元，原告於同日亦撥款二百萬元至被告祥轔公司於原告開立之帳戶內，然
      被告祥轔公司繳款至八十九年二月二十五日即未按月支付利息，前開借款本金
      均未清償（詳如附件編號三所示）。
    (三)另被告祥轔公司前於八十八年四月二十二日，邀集被告乙○○、邱浩恩、丁○
      為連帶保證人，與原告訂立放款借據（應收客票貸款專用），約定自八十八年
      四月二十二日起至八十九年四月二十二日止，由被告祥轔公司提供經原告認可
      之應收票據讓與原告，被告祥轔公司在票據金額八成範圍內循環借用，而所提
      供票據期限最長不得超過一八○天，其到期日雖在八十九年四月二十二日之後
      ，借用人及連帶保證人亦應依本借據各條款負連帶清償責任，而於二百萬元之
      額度內，得循環動用借款，利息按年利率百分之九、四計算，並應按月支付利
      息，且有任何一宗債務不依約付息時，被告祥轔公司對原告所負之一切債務，
      視為全部到期；又若逾期付息或到期未履行債務時，除仍依上開利率計付利息
      外，就遲延還本付息部分，本金自到期日起，利息自付息日起加付違約金（現
      在遲延還本付息違約金照應還款額自應還款之日起，逾期六個月以內者，按上
      開利率百分之十，逾期六個月以上者，按上開利率百分之二十計算，遲延利息
      按遲延當時本借款利率計算），而被告祥轔公司於八十九年一月十日、一月十
      四日分別動用借款八十六萬元、一百萬元，原告於同日分別撥款八十六萬元、
      一百萬元至被告祥轔公司於原告開立之帳戶內，然被告祥轔公司均繳款至八十
      九年四月二十五日即未按月支付利息，前開借款本金亦分別餘六十六萬元、七
      十四萬元未清償（詳如附件編號四、五所示）。
    (四)另被告祥轔公司前於八十八年二月四日，邀集被告乙○○、邱浩恩為連帶保證
      人，與原告訂立放款借據（活期方式專用），約定自八十八年二月四日起至八
      十九年二月四日止，被告祥轔公司於二百萬元之額度內，得循環動用借款，而
      利息按年利率百分之九、三五計算，並應按月支付利息，且有任何一宗債務不
      依約付息時，被告祥轔公司對原告所負之一切債務，視為全部到期；又若逾期
      付息或到期未履行債務時，除仍依上開利率計付利息外，就遲延還本付息部分
      ，本金自到期日起，利息自付息日起加付違約金（現在遲延還本付息違約金照
      應還款額自應還款之日起，逾期六個月以內者，按上開利率百分之十，逾期六
      個月以上者，按上開利率百分之二十計算，遲延利息按遲延當時本借款利率計
      算），嗣於八十九年三月三十一日被告祥轔公司又邀集被告乙○○、邱浩恩、
      丁○為連帶保證人，與原告訂立增補借據，將前開放款借據之金額調降為一百
      四十萬元，借款期限延展為五年（自八十八年二月四日起至九十三年二月四日
      止），並自八十九年三月四日起按月付息，本金按月平均攤還，且除增補借據
      有特別約定外，原訂借據、約定書其餘約定事項仍繼續有效，並作為本增補借
      據之附件，而被告祥轔公司於八十九年三月三十一日分別動用借款五十六萬元
      、八十四萬元，原告於同日分別撥款五十六萬元、八十四萬元至被告祥轔公司
      於原告開立之帳戶內，然被告祥轔公司均未按月支付利息，前開借款本金亦均
      未清償（詳如附件編號六、七所示）。
    (五)因原告與被告等人於前開之借款契約第十六條內已約定：借用人及連帶保證人
      對原告所負之各宗債務，合意以台灣桃園地方法院或台灣台北地方法院為第一
      審管轄法院，故起訴請求被告等人連帶給付如聲明所示之本金、利息與違約金
      。
  三、證據：提出放款借據（活期方式專用）影本三份、放款借據（應收客票貸款專
      用）影本一份、增補借據影本一份、放款客戶還款繳息查詢單七張、被告公司
      變更登記事項卡一份、被告三人之戶籍謄本三份為證。
乙、被告祥轔公司、乙○○部分：
    被告二人未於最後言詞辯論期日到場，惟據其先前到場所為之聲明、陳述略以：
  一、聲明：請駁回原告之訴。
  二、陳述：確實有向原告借這些錢，也有收到這些錢，對於原告提出放款借據、增
      補借據等沒有意見；本件債務已協議由邱浩恩及訴外人王凱民、江秋賢負責，
      原告也知道，但沒有辦法提出證據來證明這個事實；現在沒有錢可以還這些錢
      。
丙、被告邱浩恩、丁○二人未於言詞辯論期日到場，亦未提出書狀作何聲明或陳述。
    理    由
一、本件被告祥轔公司、乙○○、邱浩恩（更名前為戊○○）、丁○均未於最後言詞
    辯論期日到場，核無民事訴訟法第三百八十六條各款所列情形，爰依原告之聲請
    ，由其一造辯論而為判決。
二、本件原告主張之事實，業據其提出放款借據（活期方式專用）影本三份、放款借
    據（應收客票貸款專用）影本一份、增補借據影本一份、放款客戶還款繳息查詢
    單七張為證，核屬相符，而被告祥轔公司及乙○○對於確向原告借得前開借款及
    現尚未償還之事實及對原告提出之前開證物亦均不爭執，且被告邱浩恩、丁○均
    已於相當時期受合法之通知，而於言詞辯論期日不到場，亦均未提出準備書狀爭
    執，依民事訴訟法第二百八十條第三項準用同法條第一項結果，均視同被告對於
    原告主張之事實自認，故綜上所述，堪信原告此部分主張為真實。至被告祥轔公
    司及乙○○抗辯：本件債務已協議由邱浩恩及訴外人王凱民、江秋賢負責，原告
    也知道云云，為原告所否認，而被告祥轔公司及乙○○亦自陳沒有辦法提出證據
    來證明這個事實，故被告祥轔公司及乙○○二人此部分抗辯，不足採信。
三、從而原告依消費借貸契約及連帶保證關係，請求被告四人連帶給付如本院製作之
    附表編號一至七號所示之本金、利息及違約金，為有理由，應予准許。至原告提
    出之附件編號六、七有關利息、違約金部分，因原告係於八十九年三月三十一日
    始撥款予被告祥轔公司，業據其提出之放款客戶還款繳息查詢單二張記載明確，
    故原告有關此部分利息及違約金之請求，於逾本院製作之附表編號六、七所示之
    時間部分，均難准許，應予駁回。
四、假執行之宣告：
    原告陳明願供擔保，聲請宣告假執行，經核其勝訴部分，核無不合，爰酌定相當
    擔保金額准許之；其餘假執行之聲請，因訴被駁回而失所附麗，不予准許，應予
    駁回。
五、據上論結：原告之訴為一部有理由、一部無理由，依民事訴訟法第三百八十五條
    第一項前段、第七十八條、第七十九條但書、第八十五條第二項、第三百九十條
    第二項，判決如主文。
中      華      民      國    八十九    年      十      月    二十七    日
                                臺灣桃園地方法院民事第二庭
~B法      官  邱瑞祥
右為正本係照原本作成
如對本判決上訴，須於判決送達後廿日內向本院提出上訴狀
中      華      民      國    八十九    年      十      月    二十七    日
~B法院書記官  郝玉蓮
┌───────────────────────────────────┐
│附表：                                                                │
├─┬───┬───────────┬─────────────────┤
│編│      │                      │違約金（逾期六個月以內者，按上開利│
│  │本  金│  利                息│率百分之十，逾期六個月以上者，按上│
│  │（新台│                      │開利率百分之二十計算）            │
│  │幣）  ├─────┬─────┼────────┬────────┤
│號│      │年  利  率│計算時間  │  本金部分      │  利息部分      │
├─┼───┼─────┼─────┼────────┼────────┤
│一│玖拾柒│百分之玖點│自八十九年│自八十九年四月二│自八十九年五月二│
│  │萬貳仟│        │四月二十六│十六日起至清償日│十七日起至清償日│
│  │元    │          │日起至清償│止。            │止。            │
│  │      │          │日止。    │                │                │
├─┼───┼─────┼─────┼────────┼────────┤
│二│壹佰肆│百分之玖點│自八十九年│自八十九年四月二│自八十九年五月二│
│  │拾伍萬│        │四月二十六│十六日起至清償日│十七日起至清償日│
│  │捌仟元│          │日起至清償│止。            │止。            │
│  │      │          │日止。    │                │                │
├─┼───┼─────┼─────┼────────┼────────┤
│三│貳佰萬│百分之玖點│自八十九年│自八十九年二月二│自八十九年三月二│
│  │元    │        │二月二十六│十六日起至清償日│十七日起至清償日│
│  │      │          │日起至清償│止。            │止。            │
│  │      │          │日止。    │                │                │
├─┼───┼─────┼─────┼────────┼────────┤
│四│陸拾陸│百分之玖點│自八十九年│自八十九年四月二│自八十九年五月二│
│  │萬元  │肆        │四月二十六│十六日起至清償日│十七日起至清償日│
│  │      │          │日起至清償│止。            │止。            │
│  │      │          │日止。    │                │                │
├─┼───┼─────┼─────┼────────┼────────┤
│五│柒拾肆│百分之玖點│自八十九年│自八十九年四月二│自八十九年五月二│
│  │萬元  │肆        │四月二十六│十六日起至清償日│十七日起至清償日│
│  │      │          │日起至清償│止。            │止。            │
│  │      │          │日止。    │                │                │
├─┼───┼─────┼─────┼────────┼────────┤
│六│伍拾陸│百分之玖點│自八十九年│自八十九年四月一│自八十九年五月二│
│  │萬元  │伍      │四月一日起│日起至清償日止。│日起至清償日止。│
│  │      │          │至清償日止│                │                │
│  │      │          │。        │                │                │
├─┼───┼─────┼─────┼────────┼────────┤
│七│捌拾肆│百分之玖點│自八十九年│自八十九年四月一│自八十九年五月二│
│  │萬元  │伍      │四月一日起│日起至清償日止。│日起至清償日止。│
│  │      │          │至清償日止│                │                │
│  │      │          │。        │                │                │
└─┴───┴─────┴─────┴────────┴────────┘


司法院資訊處製作；財團法人民間司法改革基金會備份。
